【裁判字號】    99,小抗,6
【裁判日期】    991119
【裁判案由】    清償債務
【裁判全文】
臺灣板橋地方法院民事裁定               99年度小抗字第6號
抗  告  人  乙○○
相  對  人  甲○○
上列當事人間清償債務事件，抗告人對於民國99年10月14日本院
三重簡易庭99年度重小字第1567號裁定提起抗告，本院裁定如下
：
    主  文
抗告駁回。
抗告費用新臺幣壹仟元由抗告人負擔。
    理  由
一、按「被告於言詞辯論終結前，得在本訴繫屬之法院，對於原
    告及就訴訟標的必須合一確定之人提起反訴。」，民事訴訟
    法第259條定有明文。又民事訴訟法第五十六條第一項所謂
    合一確定，係指依法律之規定必須數人一同起訴或一同被訴
    ，否則當當人之適格有欠缺，原告即因此不能得本案之勝訴
    判決者而言。本件被上訴人在第一審以上訴人及某甲為共同
    被告，提起請求返還基地之訴，係以某甲為系爭基地之承租
    人，而上訴人則為其占有人，各人間之法律關係並非同一，
    本可單獨進行訴訟，惟因事實上之便宜始對之一同起訴，顯
    非固有之必要共同訴訟，自無上開條款之適用（最高法院47
    年臺上字第43號判例意旨參照）。
二、抗告意旨略以：本訴原告戴木榮請求本訴被告乙○○支付喪
    葬費用前半段三兄弟平均分攤後之差額，則抗告人即反訴原
    告乙○○提起反訴請求本訴原告戴木榮及相對人甲○○支付
    全部喪葬費用三兄弟平均分攤後之差額，即求能就訴訟標的
    （喪葬費用）合一確定，故相對人甲○○於此反訴案中，即
    所謂就訴訟標的必須合一確定之人，若將相對人甲○○排除
    於此反訴案時，則抗告人乙○○勢必得另行起訴，實有違反
    反訴制度之意義。另反訴亦為獨立之訴訟，依民事訴訟法第
    255 條第1項第5款，本訴可以追加原告，反訴只要不違反民
    事訴訟法第260 條，亦可以追加被告，不用另行起訴。於本
    訴中，本訴原告戴木榮之請求依據，即採訴訟標的（喪葬費
    用）前半段三兄弟平均分攤後之差額，全部喪葬費用（前半
    段＋後半段），三兄弟均有先行墊付款項，若鈞長將相對人
    甲○○排除於此反訴案時，只會喪葬費用之計算及分攤失其
    附麗（三兄弟同意小舅張德欽之建議，共同分攤喪葬費用）
    ，請求將原裁定廢棄，並就合一確定之訴訟標的（全部喪葬
    費用）為判決等語。
三、查抗告人於原審為被告，於原審言詞辯論終結前，對於原告
    戴木榮及訴外人甲○○提起反訴，請求反訴被告戴木榮、甲
    ○○各應給付抗告人（即反訴原告）喪葬費用新臺幣（下同
    ）92,830元，及自民國99年1 月21日起至清償日止，按週年
    利率百分之五計算之利息，並陳明願供擔保，請准宣告假執
    行等情，有原審卷證影本附卷可稽。矧喪葬費用之分攤額屬
    可分之金錢請求，其訴訟標的為三兄弟同意共同分攤喪葬費
    用之喪葬費用分攤額墊付請求權，並非「全部喪葬費用」，
    本得對於應分攤喪葬費之各個人予以先後起訴請求或對於全
    部應分攤喪葬費之人一併起訴而分別請求，屬普遍共同訴訟
    ，核無訴訟標的對於反訴被告甲○○必須合一確定之情形，
    自非必要共同訴訟，是抗告人對於甲○○提起反訴，於法即
    有未合。原審以抗告人不得對非原告之反訴被告甲○○提起
    反訴，而裁定駁回抗告人對於反訴被告甲○○部分之反訴及
    其假執行之聲請，固有未合，惟抗告人對於反訴被告甲○○
    部分之反訴，既無訴訟標的對於反訴被告甲○○必須合一確
    定之情形，亦有未合，原審裁定依其理由雖屬不當，而依其
    他理由認為正當者，應以抗告為無理由。原審據此裁定駁回
    抗告人對於反訴被告甲○○部分之反訴及其假執行之聲請，
    並無違誤。抗告意旨請求將原裁定廢棄，為無理由，應予駁
    回。
四、據上論結，本件抗告為無理由，依民事訴訟法第436條之32
    第3項、第495條之1第1項、第449條第2項、第95條、第78條
    、第436條之19第1項，裁定如主文。
中    華    民    國    99    年    11    月    19    日
                  民事第三庭    審判長法  官  陳財旺
                                      法  官  劉以全
                                      法  官  楊千儀
以上正本係照原本作成
本裁定不得再抗告。
中    華    民    國    99    年    11    月    19    日
                                      書記官  劉鴻傑

司法院資訊處製作；財團法人民間司法改革基金會備份。
